【裁判字號】    98,司財管,2
【裁判日期】    981130
【裁判案由】    選任遺產清理人
【裁判全文】
臺灣臺南地方法院民事裁定             98年度司財管字第2號
聲  請  人  玉山商業銀行股份有限公司
法定代理人  甲○○
代  理  人  丙○○
上列聲請人聲請對被繼承人乙○○選任遺產管理人事件，本院裁
定如下：
    主  文
選任財政部國有財產局臺灣南區辦事處臺南分處為被繼承人乙○
○之遺產管理人。
聲請程序費用新臺幣壹仟元由被繼承人乙○○之遺產負擔。
    理  由
一、按繼承人均拋棄其繼承權者，準用關於無人承認繼承之規定
    ，民法第1176條第6項定有明文。繼承開始時，繼承人之有
    無不明，而不能依民法第1177條選定遺產管理人時，得由利
    害關係人聲請法院選任之。次按繼承人因故不能管理遺產，
    或未委任遺產管理人，被繼承人亦無遺囑指定者，得由利害
    關係人聲請法院選任遺產管理人，民法第1178條第2項、非
    訟事件法第154條第1項分別定有明文。揆諸前揭規定意旨，
    於繼承人皆拋棄其繼承權，無人繼承時，亦應許利害關係人
    聲請法院選任遺產管理人，俾為遺產之處置。
二、本件聲請意旨略以：被繼承人乙○○（男，民國○○年○月○○
    日生，身分證統一編號：Ｚ000000000號，最後住所：臺南市
    東區○○里○鄰○○街○段109巷42號之3）與聲請人間存有
    債權債務關係，因被繼承人乙○○已於96年11月16日死亡，
    其名下財產無人繼承，而其親屬會議並未於一個月內選定遺
    產管理人，致聲請人之債權一直無法行使，今為保障聲請人
    之權益，爰依法聲請選定被繼承人乙○○之遺產管理人等語
    。
三、經查：聲請人主張之上開事實，業據其提出借據影本1件、
    本院96年12月26日南院雅家巳96繼字第2442號函影本1件為
    證，次查被繼承人乙○○已知之繼承人均已拋棄繼承，經本
    院調閱96年度繼字第2442號拋棄繼承卷宗查核無誤；自堪信
    聲請人之主張為真實。而聲請人為被繼承人之債權人，故其
    以利害關係人聲請選任被繼承人之遺產管理人，核與上開規
    定並無不合，應予准許。
四、查本件被繼承人乙○○之繼承人均已拋棄繼承權，足見渠等
    對被繼承人遺產之處置已漠不關心，經本院函詢其繼承人羅
    慧中、任菊玲、羅達中、羅愛生、張秀治、羅美玲、羅信男
    ，請其等於文到5日內以書面陳明是否願意擔任被繼承人乙
    ○○之遺產管理人，逾期視為不願意擔任，上開繼承人均逾
    期為陳明其意願，視為不願意擔任，有送達證書附卷可憑。
    又查公示催告期限屆滿，無繼承人承認繼承時，其遺產於清
    償債權，並交付遺贈物後，如有剩餘，歸屬國庫；又按非公
    用國有財產以財政部國有財產局為管理機關，民法第1185條
    、國有財產法第12條分別定有明文。查本件被繼承人乙○○
    之繼承人皆已拋棄繼承，而被繼承人乙○○之遺產，倘無人
    承認繼承時，將於清償債權，交付遺贈物後，歸屬國庫，為
    使被繼承人乙○○遺產之處置順利進行，本院認選任財政部
    國有財產局臺灣南區辦事處臺南分處為被繼承人乙○○之遺
    產管理人為適當。
五、依非訟事件法第157條，裁定如主文。
中    華    民    國    98    年    11    月    30    日
                  家事法庭      司法事務官  柯雅菱
以上正本係照原本作成。
如不服本裁定，應於裁定送達後10日內向本院提出抗告狀，並繳
納抗告費新台幣1千元。
中    華    民    國    98    年    12    月    2     日
                                    書記官  劉毓如

司法院資訊處製作；財團法人民間司法改革基金會備份。
